【裁判字號】    92,判,1283
【裁判日期】    920925
【裁判案由】    營利事業所得稅
【裁判全文】
最  高  行  政  法  院  判  決                  九十二年度判字第一二八三號
    上  訴  人  楨松興業有限公司
    代  表  人  乙○○
    被 上訴 人  財政部臺北市國稅局
    代  表  人  甲○○
右當事人間因營利事業所得稅事件，上訴人對於中華民國九十一年七月十八日臺北高
等行政法院九十年度訴字第六六八九號判決，提起上訴，本院判決如左：
    主  文
上訴駁回。
上訴審訴訟費用由上訴人負擔。
    理  由
一、上訴人民國八十七年度營利事業所得稅結算申報，原列報佣金支出新臺幣（下同
    ）六、六三一、六五四元，經被上訴人初查，以其中六八九、二九七元為不動產
    仲介佣金，乃予轉入房地產交易計算損益；又外銷佣金部分，以上期與本期外銷
    對象大致相同，而舊有客戶，上期無需支付，本期應亦無另付佣金之必要，且佣
    金受款人與合約書之佣金仲介人不符，乃就支付予 HARVEST之佣金計五、五六四
    、九四三元予以剔除，核定佣金支出為三七七、四一四元。上訴人不服，申請復
    查，經被上訴人於八十九年十月十一日以財北國稅法字第八九○三八四三六號復
    查決定書駁回申請，上訴人猶表不服，提起訴願，亦遭決定駁回，遂提起本件行
    政訴訟。
二、上訴人於原審起訴主張略以：上訴人對於佣金支出之事實，業經取得合法憑證，
    可供查核，已負舉證責任。而被上訴人對上訴人所提之證據，應本於職權詳為調
    查，以明事實真相，依照本院六十一年度判字第七○號判例及七十三年度判字第
    一六八○號判決意旨，被上訴人未進行任何查證，逕依推斷認定事實，有違證據
    法則。又上訴人依合約規定，直接匯予 SALOMON SMITHBARNEY，並由其轉付。上
    訴人雖未及於被上訴人所定期限提供轉付證明，惟已於復查決定作成前八十九年
    十月六日補行送達被上訴人，被上訴人未將上訴人提示之資料併為審查，逕作為
    駁回之復查決定，與本院七十五年判字第二○六三號判例意旨不合，為此請求撤
    銷訴願決定及原處分等語。
三、被上訴人則略以：就上訴人復查補提示 HARVEST公司居中服務客戶成長比較表顯
    示，其中原有客戶增加銷售額計四七、五三一、七三五元，本年度新增客戶銷售
    額僅七、三五八、二五二元。亦即本期外銷額增加係因原有客戶，而原有客戶上
    期即不需 HARVEST之仲介及支付佣金，本期自亦無支付之必要；且系爭外銷佣金
    五、五六四、九四三元，占本期新增客戶銷售額之比例高達百分之七十五．六三
    ，亦難採信系爭佣金之真實性及實際用途。至佣金受款人與合約書之佣金仲介人
    不相符，上訴人主張係由 SALOMON SMITHBARNEY轉付乙節，經查上訴人僅提示八
    十九年九月二日HARVEST及同年九月一日SALOMON SMITHBARNEY復函二紙，並無檢
    附任何資金轉付流程之事證資料，與認列規定未合。被上訴人復查時已就上訴人
    所提相關資料詳予審酌，對上訴人補提之信函中未檢附資金轉付流程，被上訴人
    亦於審理後，以訴願答辯函指明，並經財政部訴願決定駁回在案。是上訴人所訴
    被上訴人未進行查證，及未就其補提理由審查各節，均不足採。為此請求駁回上
    訴人之訴等語，資為抗辯。
四、原審斟酌全辯論意旨及調查證據結果，略以：本件上訴人起訴僅就外銷佣金部分
    提出主張，至於不動產仲介佣金部分已不爭執，此有原審九十一年六月五日準備
    程序筆錄可稽。關於上訴人本期列報佣金支出六、六三一、六五四元，其中外銷
    佣金部分，上訴人上期與本期外銷對象大致相同，只新增客戶八家，營業額增加
    約五、○○○、○○○元，顯然介紹交易金額中，大部分為舊有客戶，上期無需
    支付，本期自亦無另支付佣金之必要，又依上訴人所提示 HARVEST公司居中服務
    客戶成長此較表顯示，其中原有客戶增加銷售額計四七、五三一、七三五元，本
    年度新增客戶銷售額僅七、三五八、二五二元，亦即本期外銷額增加係因原有客
    戶，而原有客戶上期即不需 HARVEST公司之仲介及支付佣金，又上訴人所提代理
    合約僅籠統約定，有關之細項、條件均欠明確，且上訴人所提附卷之有關 HARVE
    ST公司簡介、照片、名片等資料，均不足以證明 HARVEST公司確有實際為上訴人
    仲介之事實，上訴人亦始終未能具體證明其營業額增加與 HARVEST公司之仲介有
    關之資料，所訴洵無足採。從而被上訴人就上訴人本期支付予 HARVEST公司之外
    銷佣金五、五六四、九四三元予以剔除，核無違誤，復查、訴願決定，予以維持
    ，亦無不合，上訴人起訴意旨，非有理由。因而將訴願、復查決定及原處分均予
    維持，駁回上訴人之訴。
五、本院經核原判決於法並無違誤。上訴意旨仍執前詞並主張依行政訴訟法第一百三
    十六條準用民事訴訟法第二百七十七條之規定，凡主張法律關係及其效果存在者
    ，就該法律關係之發生所需具備之要件應負舉證責任。就營利事業所得稅而言，
    課稅所得之存在，通常即為課稅要件事實之存在，而關於所得之計算，為收入減
    支出。故凡與所得之發生有必然牽連關係之支出，自亦屬課稅要件事實，納稅義
    務人若就有關支出均已取得憑證，而可供查核，稽徵機關如不為認定時，依前開
    說明，應就該支出之不實或不存在負舉證責任。本件被上訴人就剔除上訴人佣金
    之支出乙事，除臆測之詞外，並無任何證據證明上訴人前述佣金支出有何不實或
    不存在之處。原判決就此部分，未詳細調查，即持與被上訴人相同之認定，但並
    未說明理由，置上訴人確有佣金之支出事實於不顧，無其他證據證明上訴人之佣
    金不實在，原判決顯有不適用法規或適用不當之違法。又上訴人與美商 HARVEST
    公司間之代理關係，有雙方簽訂之契約書及延期同意書附卷可證，該契約除規定
    「楨松公司（即上訴人）委託美商 HARVEST公司關於楨松公司所有客戶價錢、買
    賣及問題方面的交涉。但客戶如果有任何問題發生時，美商 HARVEST公司以代理
    人名義代表上訴人前往拜訪客戶接洽；美商 HARVEST公司需自行負責交通工具及
    全部旅費」，該契約內，並指定上訴人付款時應匯至SMITHBARNEY INC.，上訴人
    已依合約規定匯款，而美商HARVEST公司亦已證明確實收到 SMITHBARNEY INC.轉
    交之佣金。而事實上，SMITHBARNEY INC.係美國花旗銀行之關係企業銀行，上訴
    人所匯係美商 HARVEST公司在 SMITHBARNEY INC銀行之帳戶，此有 SMITHBARNEY
    INC.銀行之證明乙份附卷為證，且每筆佣金之支付，並未超過出口貨價之百分之
    五，並有雙方之合約佣金支出明細表、結匯證實書附卷可證，本件佣金應予認列
    。被上訴人將其剔除，並無理由。原判決理由，除置上訴人業已支付佣金之事實
    於不顧外，並未說明為何本期之佣金不予認列之理由，其所謂上期不需佣金，本
    期即不用佣金之理由為何？上期上訴人無代理商，自本期始有代理商，當然自本
    期開始支付佣金。況上訴人謂往後業務著想，透過 HARVEST公司之代理除替上訴
    人尋找新客源外，也協助上訴人從事舊有客戶催收款項、信用調查及售後服務以
    防止客戶流失，而其也替上訴人增加了新客戶，其中MELARD公司及 SYMMONS公司
    之營業額也大幅增加，此皆是代理公司功能之發揮，足見原判決之理由顯然違背
    論理法則及經驗法則，原判決有判決不備理由之違法等語。然查「營利事業所得
    之計算，以其本年度收入總額減除各項成本費用、損失及稅捐後之純益額為所得
    額。」、「一、佣金或手續費支出，其立有契約者，應與契約之約定相核對，其
    超出部分應予剔除。．．．四、外銷佣金超過出口貨物價款百分之五，經依規定
    取得有關憑證，提出正當理由及證明文據並查核相符者，准予認定。五、佣金支
    出之原始憑證如下．．．（四）支付國外代理商或代銷商之佣金，應提示雙方簽
    訂之合約。已辨理結匯者，應提示結匯銀行書明匯款人及國外受款人姓名（名稱
    ）、地址、結匯金額、日期等之結匯證明；未辦結匯者，應提示銀行匯付或轉付
    之證明文件。以票匯方式匯付者，應提示收款人確已實際收到該票匯款項或存入
    其帳戶之證明憑予認定。非屬代理商或代銷商，無法提示合約者，應於往來函電
    或信用狀載明給付佣金之約定事項。」為所得稅法第二十四條第一項及營利事業
    所得稅結算申報查核準則第九十二條所明定。而本件上訴人八十七年度營利事業
    所得稅結算申報，列報佣金支出六、六三一、六五四元，經被上訴人初查，其中
    六八九、二九七元為不動產仲介佣金，乃予轉入房地產交易計算損益部分，上訴
    人於原審已不爭執。至於外銷佣金部分，被上訴人以上訴人上期與本期外銷對象
    大致相同，只新增客戶八家，營業額增加約五、○○○、○○○元，顯然介紹交
    易金額中，大部分為舊有客戶，上期無需支付，本期自亦無另支付佣金之必要，
    又依上訴人所提示 HARVEST公司居中服務客戶成長比較表顯示，其中原有客戶增
    加銷售額計四七、五三一、七三五元，本年度新增客戶銷售額僅七、三五八、二
    五二元，亦即本期外銷額增加係因原有客戶，而原有客戶上期即不需 HARVEST公
    司之仲介及支付佣金，又上訴人所提代理合約僅籠統約定，有關之細項、條件均
    欠明確，且上訴人所提附卷之有關 HARVEST公司簡介、照片、名片等資料，均不
    足以證明 HARVEST公司確有實際為上訴人仲介之事實，上訴人亦始終未能具體證
    明其營業額增加與 HARVEST公司之仲介有關之資料。從而，被上訴人就上訴人本
    期支付予 HARVEST公司之外銷佣金五、五六四、九四三元予以剔除，核定佣金支
    出為三七七、四一四元。揆諸前開規定，尚無違誤，復查、訴願決定及原判決亦
    予維持，均無不合。況查原判決已就本件爭點即上訴人主張其於八十七年度確有
    支付國外佣金予美商 HARVES公司T五、五六四、九四三元，被告未確實查核即逕
    予剔除，又對尚未作成復查決定前所補提之資料未併予審查，均有違誤各節，為
    不可採等情。詳述其得心證之理由，有如前述。並與前開所得稅法及營利事業所
    得稅結算申報查核準則等法令規定要無不合，且與論理法則及經驗法則不悖，尚
    無判決不適用法規或適用不當之違法；亦難謂有判決不備理由之違法，縱原審雖
    有未於判決中加以論斷者，惟尚不影響於判決之結果，與所謂判決不備理由之違
    法情形不相當。至於上訴人其餘訴稱各節，乃上訴人以其對法律上見解之歧異，
    就原審取捨證據、認定事實之職權行使，指摘其為不當，均無可採。綜上所述，
    上訴意旨指摘原判決違誤，求予廢棄，難認有理由，應予駁回。
據上論結，本件上訴為無理由，爰依行政訴訟法第二百五十五條第一項、第九十八條
第三項前段，判決如主文。
中    華    民    國    九十二      年      九        月    二十五      日
                    最 高 行 政 法 院  第 五 庭
                                審 判 長 法  官      徐  樹  海
                                         法  官      黃  璽  君
                                         法  官      吳  錦  龍
                                         法  官      鄭  淑  貞
                                         法  官      林  茂  權
右  正  本  證  明  與  原  本  無  異
                                         法院書記官  王  褔  瀛
中    華    民    國    九十二      年      九        月    二十六      日


司法院資訊處製作；財團法人民間司法改革基金會備份。
